臺灣臺中地方法院刑事判決　　　　　　　96年度交訴字第31號
公　訴　人　臺灣臺中地方法院檢察署檢察官
被　　　告　丙○○
上列被告因公共危險等案件，經檢察官提起公訴（九十五年度偵
字第二五０九三號），本院合議庭裁定改以簡式審判程序審理後
，判決如下：
    主    文
丙○○駕駛動力交通工具肇事，致人傷害而逃逸，累犯，處有期
徒刑柒月。
    事    實
一、丙○○前曾於民國八十五年間，因違反懲治盜匪條例案件，
    經本院判處有期徒刑八年，於八十五年八月九日因撤回上訴
    而確定，於八十五年九月五日入監執行（刑期自八十五年八
    月九日起算），於八十八年十一月二十五日假釋出監，惟於
    假釋期間經撤銷假釋而應執行殘刑四年一月七日，另於九十
    一年間，因犯妨害公務、贓物等罪，經本院、臺灣高等法院
    臺中分院各判處有期徒刑六月、四月確定，嗣並經定應執行
    刑有期徒刑八月確定，經與上揭殘刑接續執行後，於九十五
    年二月十三日因易科罰金而執行完畢，猶不知悔改，竟於九
    十五年九月三十日下午，無照騎乘車牌號碼ＦＰ二─一七九
    號機車，沿臺中縣清水鎮○○路由北往南方向行駛，本應注
    意車前狀況，隨時採取必要之安全措施，且應遵守道路交通
    號誌之指示，而依當時天候晴、夜間有照明、路面無缺陷、
    無障礙物、視距良好等客觀情形，並無不能注意之特別情事
    ，於同日下午六時十分許，行經臺中縣清水鎮○○路由與中
    山路口時，適甲○○騎乘之車號ＫＺＸ─二００號機車搭載
    其妻乙○○沿該鎮○○路由北往南方向行駛，並在該路口左
    轉至中山路，因丙○○未依號誌指示行車即貿然闖越紅燈行
    駛，且疏未注意車前狀況，而撞上甲○○所騎乘之機車，致
    該機車倒地而使甲○○受有臉部及四肢多處擦傷、使乙○○
    受有左胸及右手臂挫擦傷等傷害（過失傷害部分均已於偵查
    中撤回告訴而經檢察官為不起訴處分在案）。丙○○於車禍
    肇事致人受傷後，僅下車將甲○○所騎乘之機車扶起，並未
    電召救護車前來施予救援，且在救護人員到達之前，因恐其
    無照駕駛之違規遭警裁罰，乃另基於肇事逃逸之犯意，私自
    騎乘上開機車繼續前行而逃離現場。嗣為警依據在場目擊車
    禍經過之李美君所記下肇事車輛車號，方循線查獲丙○○。
二、案經甲○○、乙○○訴由臺中縣警察局清水分局移送臺灣臺
    中地方法院檢察署檢察官偵查起訴。
    理    由
一、訊據被告丙○○對於上揭駕車肇事致人傷害逃逸之事實坦承
    不諱，核與證人即被害人甲○○、乙○○於警詢中證述之情
    節相符，並經證人李美君於警詢中證述綦詳，且有臺中縣警
    察局清水分局道路交通事故調查報告表（一）、（二）各一
    份、道路交通事故現場圖一份、現場照片六張及診斷證明書
    二份在卷可稽。按汽車駕駛人駕駛汽車肇事致人受傷或死亡
    ，應即採取救護或其他必要措施，並向警察機關報告，不得
    駛離或逃逸，道路交通管理處罰條例第六十二條第一項已定
    有明文。又因道路交通事故之發生，常非於己之鄰親家里，
    時有告救不能情事，乃科以肇事者須即採取救護或其他必要
    措施，並應向警察機關報告之法定義務，以防因就醫延誤致
    生無謂傷亡，並俾得通知傷亡者家屬到場，以明責任，是凡
    肇事人於行車肇事致人受傷或死亡，未即採取救護或其他必
    要措施，並向警察機關報告，即駕車逃逸者，均應依該規定
    處罰，至其嗣後是否受刑事訴追及已否與被害人達成民事和
    解，賠償損失，對其應受處罰乙節，並不生影響。職是之故
    ，汽車駕駛人駕駛汽車肇事，不論其責任之歸屬為何，即有
    義務留在肇事現場，採取救護或其他必要措施，並向警察機
    關報告，以維護他人之生命與其他用路人之交通安全。其立
    法目的，既係促使駕駛人於肇事致死傷後，能對被害人即時
    救護，報告警察機關，以減少死傷，是該罪之成立祇以行為
    人有駕駛動力交通工具肇事，致人死傷而逃逸之事實為已足
    （最高法院九十二年度臺上字第四四六八號刑事判決參照）
    。依上揭證人所為之證述、診斷證明書及卷附道路交通事故
    現場圖所示，本件證人甲○○、乙○○遭被告騎乘之機車撞
    擊後，確已人車倒地，且其二人身體卻因而受有傷害，被告
    對於其二人受有傷害應已有認識，其竟未採取救護或其他必
    要措施，並向警察機關報告或留下聯絡電話、地址，即逕行
    離開肇事現場，嗣為警依據目擊證人所抄錄之機車車牌方循
    線查獲，其有肇事逃逸之犯行已甚灼然，足認被告上揭之自
    白應與事實相符。本件事證明確，被告之犯行，洵堪認定。
二、核被告丙○○所為，係犯刑法第一百八十五條之四之駕車肇
    事致人傷害逃逸罪。另被告前曾於八十五年間，因違反懲治
    盜匪條例案件，經本院判處有期徒刑八年，於八十五年八月
    九日因撤回上訴而確定，於八十五年九月五日入監執行（刑
    期自八十五年八月九日起算），於八十八年十一月二十五日
    假釋出監，惟於假釋期間經撤銷假釋而應執行殘刑四年一月
    七日，另於九十一年間，因犯妨害公務、贓物等罪，經本院
    、臺灣高等法院臺中分院各判處有期徒刑六月、四月確定，
    嗣並經定應執行刑有期徒刑八月確定，經與上揭殘刑接續執
    行後，於九十五年二月十三日易科罰金而執行完畢，此有臺
    灣臺中地方法院檢察署刑案資料查註紀錄表與臺灣高等法院
    被告前案紀錄表各一份在卷可憑，其受徒刑之執行完畢後，
    五年以內故意再犯有期徒刑以上之罪，為累犯，應依刑法第
    四十七條第一項之規定加重其刑。爰審酌被告事後業與被害
    人甲○○、乙○○達成民事和解、肇事逃逸行為對於他人生
    命及公共安全之威脅程度、被告之交通過失情節輕重、被害
    人之受傷情形、被告之智識程度、本身現罹患有精神疾病及
    犯後坦承犯行，態度良好等一切情狀，量處如主文所示之刑
    ，以示懲儆。
據上論斷，應依刑事訴訟法第二百七十三條之一第一項、第二百
九十九條第一項前段，刑法第一百八十五條之四、第四十七條第
一項，判決如主文。
中　　華　　民　　國　　96　　年　　4 　　月　　10　　日
                    臺灣臺中地方法院交通法庭
                　　　　　　  　法　官  王世華
上正本證明與原本無異。
如不服本判決，應於送達後十日內向本院提出上訴狀（須附繕本
），上訴於台灣高等法院台中分院。
                                書記官  劉易柔
中　　華　　民　　國　　96　　年　　4 　　月　　10　　日
附錄論罪科刑法條
附錄本案論罪科刑法條：
刑法第一百八十五條之四：
駕駛動力交通工具肇事，致人死傷而逃逸者，處六月以上五年以
下有期徒刑。
